【裁判字號】    95,簡,93
【裁判日期】    950911
【裁判案由】    綜合所得稅
【裁判全文】
臺北高等行政法院判決
                                     95年度簡字第00093號
原      告  甲○○
被      告  財政部臺北市國稅局
代  表  人  許虞哲（局長）
上列當事人間因綜合所得稅事件，原告不服財政部中華民國94年
12月14日台財訴字第09400575790號訴願決定，提起行政訴訟。
本院判決如下：
    主  文
原告之訴駁回。
訴訟費用由原告負擔。
    事  實
一、事實概要：原告89及90年度綜合所得稅結算申報，分別列報
    對洽響樂團之捐贈扣除額新臺幣（下同）300,000 元及350,
    000 元，經被告初查以該樂團各年度之支出項目均係取自其
    他樂團之演出費用收據，並無自有團員演出，顯有未符其原
    始設立宗旨，又未能提示捐款入帳紀錄及相關資料供核；另
    原告對該樂團之捐贈，亦未能提示資金流程及其他關證明，
    乃否准認列系爭捐贈，分別核定原告89年度綜合所得總額為
    1,968,857 元，淨額為1,709,857 元，應補稅額62,989元；
    90年度綜合所得總額為2,255,026 元，淨額為1,964,260 元
    ，應補稅額74,105元。原告不服，申請復查，未獲變更，提
    起訴願亦經決定駁回後，遂提起本件行政訴訟。
二、兩造聲明：
    (一)原告聲明：訴願決定及原處分均撤銷。
    (二)被告聲明：駁回原告之訴。
三、兩造之爭點：
    (一)原告主張之理由：
      1.按所得稅法第17條第1項第2款第2目第1小目明定，對教
        育、文化、公益、慈善機構或團體之捐贈，可以列舉扣
        除。查洽響樂團訂有組織章程，經台北市政府文化局核
        准成立而領有合法表演團體登記證，其89、90年度決算
        申報，亦經被告審查發給符合對教育、文化公益慈善機
        關或團體免納所得稅適用標準核定通知書在案。被告所
        稱洽響樂團未提示捐贈入帳記錄及其他相關資料，並非
        事實。又訴願決定謂：「被告初查以該樂團各年度之支
        出項目均係取自其他樂團之演出費用，並無自有團員…
        」意謂要求原告要監督捐贈對象表演團體，須有經濟能
        力按月發放固定自有演員薪水，不能邀請其他表演團演
        出，否則捐贈對象表演團體，即不符成立章程及創立目
        的，其理由實令原告無法理解。
      2.次查，稅務機關從未規定演藝團體屬性，亦不曾訂出公
        益演出團體之認定標準，突不經行政程序宣導，把非屬
        營業稅法、所得稅法規範之營利事業演藝團體，納為營
        利事業，財政部92年6月2日台財稅字第0920454121號函
        否准原告原先經被告認定屬於文化捐贈事實，令原告深
        感詫異。又財政部94年9月9日發布台財稅字第09400456
        7370號令重新規定，恢復演藝團體屬性，凡有捐贈予演
        藝團體之捐贈，不再適用前令，並可追溯以前之捐贈事
        實認定列舉扣除，如此有利於文化產業之稅務法令，被
        告不予引用追溯認定，不合法律適用原則，值得商榷。
      3.原告之配偶於89年捐贈30萬元及同年90年捐贈35萬元，
        是將捐贈款直接存入洽響樂團台北銀行000000000000號
        公開募款帳戶，有存款銀行存摺證明，在綜合所得稅申
        報列舉扣除時附於申報書內供被告審查，取得核准符合
        文化捐贈規定之通知書在案，與訴願決定書理由所述之
        財團法人景德鎮文教基金會（下稱景德鎮基金會）無任
        何關係。又所得稅法並未規定個人要記帳保存憑證，原
        告申報綜合所得稅時，亦將相關捐贈證明交付被告綜合
        所得稅管區，經被告審查過認定合法捐贈資金證明，始
        獲准列舉捐贈，否則也無法獲得被告之已核定准列舉捐
        贈通知書，時隔近5 年後，突來一再要求原告又須要再
        向銀行調閱陳年資料提供查核，反覆無常之行政命令，
        不但於所得稅法無據，而且非常擾民。
    (二)被告主張之理由：
      1.按「按前三條規定計得之個人綜合所得總額，減除左列
        免稅額及扣除額後之餘額，為個人之綜合所得淨額：…
        。二扣除額：納稅義務人就左列標準扣除額或列舉扣除
        額擇一減除外，並減除特別扣除額：…(二)列舉扣除額：
        1.捐贈：對教育、文化、公益、慈善機構或團體之捐贈
        總額最高不超過綜合所得總額20％為限。……。」為所
        得稅法第17條第1 項第2 款第2 目第1 小目所明定。原
        告89及90年度綜合所得稅結算申報，分別自行申報對洽
        響樂團之捐贈扣除額300,000 元及350,000 元，被告初
        查以原告未能提示對該樂團捐贈之資金流程暨其他相關
        證明，遂否准認列系爭捐贈扣除額，並無不合。
      2.次查，洽響樂團經被告查核其各年度結算申報，以其支
        出費用項目均係取自其他樂團之演出費用收據，復無薪
        資扣繳資料，且成立迄今均無自有團員演出等不合常情
        ，顯有未符其原始設立宗旨之事實，乃通知該樂團提供
        系爭捐款入帳記錄暨相關憑據資料供核，惟迄未能提示
        ，雖經該樂團負責人楊熾坤提出書面稱述景德鎮文教基
        金會為該樂團之扶植者，該基金會接受政府單位及民眾
        文化捐款時，即開立3聯式之收據，第1聯交捐款人，第
        2聯交洽響樂團，第3聯由該基金會存查，因有捐款人要
        求該基金會委辦鄉土音樂之團體即洽響樂團，開給用途
        證明收據，因此洽響樂團之收據純屬用途證明，此有洽
        響樂團負責人楊熾坤之書面說明等資料可按，核其所述
        接受捐款之處理方式，顯有違一般常情外，又與洽響樂
        團歷年收入均數倍高於景德鎮文教基金會之事實不相吻
        合，則其徒托之言，本已無從信實；原告不能以被告未
        深入調查前之情形，即認洽響樂團有收受捐贈之事實，
        況原告並無法提供其確有捐贈之證明文件。
      3.洽響樂團雖經臺北市政府文化局於93年間將「臺北市演
        藝團體輔導規則」呈報行政院准予備查，演藝團體明確
        定位為非營利事業團體，惟被告查得洽響樂團當年度對
        於支出費用項目之列報與事實不合，且該樂團復違反協
        力查實捐贈收入之義務，則原告雖舉各該年度對洽響樂
        團之收據計5紙，即難僅以該收據為私文書性質，而得
        認已存在系爭捐贈行為之事實，且本件原告亦未能提示
        捐贈洽響樂團之資金流程證明文件，實難證明原告捐款
        為真實，要難認列系爭捐贈扣除額。從而被告依法否准
        認列系爭捐贈扣除額，洵無違誤。
    理  由
一、本件原告起訴時，被告之代表人為張盛和，嗣於訴訟中變更
    為許虞哲，茲據新任代表人具狀聲明承受訴訟，經核無不合
    ，應予准許。又原告因不服被告核定補徵89、90年度綜合所
    得稅額各62,989元、74,105元，而提起本件撤銷訴訟，核其
    訴訟標的金額未逾20萬元，而司法院於92年9 月17日以（92
    ）院台廳行一字第23681 號令，依行政訴訟法第229 條第2
    項之規定，已將行政訴訟法第229 條第1 項之簡易案件金額
    自3 萬元提高為20萬元，故本件應適用簡易訴訟程序，爰不
    經言詞辯論，逕為判決，均合先敘明。
二、本件原告89及90年度綜合所得稅結算申報，原列報對洽響樂
    團之捐贈扣除額各300,000元及350,000元，經被告初查以該
    樂團各年度之支出項目均係取自其他樂團之演出費用收據，
    並無自有團員演出，顯未符其原始設立宗旨，且未能提示捐
    款入帳紀錄及相關資料供核；原告亦未能提示對該樂團捐贈
    之資金流程暨其他相關證明，遂否准認列除系爭捐贈扣除額
    300,000元及350,000元之事實，為兩造所不爭，並有原告前
    開結算申報書及被告核定通知書附原處分卷可稽，堪信為真
    實。故本件之爭執，在於被告否准認列原告所申報對洽響樂
    團之捐贈扣除額，是否有據？
三、經查：
    (一)按「按前三條規定計得之個人綜合所得總額，減除左列免
      稅額及扣除額後之餘額，為個人之綜合所得淨額：…二、
      扣除額：納稅義務人就左列標準扣除額或列舉扣除額擇一
      減除外，並減除特別扣除額：…(二)列舉扣除額：1.捐贈：
      對教育、文化、公益、慈善機構或團體之捐贈總額最高不
      超過綜合所得總額20％為限。…」所得稅法第17條第1 項
      第2 款第2 目第1 小目定有明文。
    (二)次按，當事人主張有利於己之事實者，就其事實有舉證之
      責任，民事訴訟法第277 條前段定有明文，依行政訴訟法
      第136 條之規定，上開規定為行政訴訟程序所準用。又按
      負擔處分之要件事實，基於依法行政原則，為原則事實者
      ，依上開之規定，固應由行政機關負舉證責任，惟限制、
      減免處分內容，如所得稅之寬減及免稅之要件事實，係例
      外事實，則應由納稅義務人負舉證責任，是納稅義務人必
      須確實證明具有捐贈之事實，始得依前述規定享有減稅之
      優惠，此觀諸改制前行政法院36年判字第36號判例所示：
      「當事人主張事實須負舉證責任，倘其所提出之證據不足
      為主張事實之證明，自不能認其主張之事實為真實。」意
      旨自明。
    (三)原告就其主張有捐贈洽響樂團之事實，固提出該樂團名義
      書開立之收據二紙為憑。惟查，前開收據為私文書，核其
      形式及實質內容之真正均有待證明，又經被告查核洽響樂
      團各年度結算申報，其支出費用項目均係取自其他樂團之
      演出費用收據，復無薪資扣繳資料，且成立迄今均無自有
      團員演出等情，顯有未符原始設立宗旨之事實，經被告通
      知該樂團提供系爭捐款入帳記錄暨相關憑據資料供核，迄
      未能提示，而依該樂團負責人楊熾坤提出書面陳稱洽響樂
      團為景德鎮文教基金會所扶植，景德鎮文教基金會於接受
      政府單位及民眾文化捐款時，即開立3聯式之收據，第1聯
      交捐款人，第2聯交洽響樂團，第3聯由該基金會存查，洽
      響樂團之收據純屬用途證明等語，亦與原告所稱直接將扣
      捐贈款存入該樂團設於台北銀行000000000000號公開募款
      帳戶等情不符，是原告所提出前開收據之真實性顯有疑義
      ，已難採信，此外，原告亦未能提出捐贈洽響樂團之資金
      流程或其他可資採信之證據以為證明，即難信其主張為真
      實，依前揭舉證責任分配原則，本件事實不明所生之不利
      益，自應歸屬於負舉證責任之原告負擔。故被告核定否准
      認列原告對洽響樂團之捐贈扣除額，揆諸前揭說明，於法
      並無不合。
四、綜上所述，原處分於法並無違誤，訴願決定予以維持，亦無
    不合，原告仍執前詞，訴請撤銷，為無理由，應予駁回。
據上論結，本件原告之訴為無理由，爰依行政訴訟法第233 條第
1 項、第98條第3 項前段，判決如主文。
中    華    民    國    95    年     9    月   11     日
                            第二庭  法  官  蕭惠芳
上為正本係照原本作成。
本件以訴訟事件所涉及之法律見解具有原則性者為限，始得於本
判決送達後20日內向本院提出上訴狀並表明上訴理由，如已於本
判決宣示後送達前提起上訴者，應於判決送達後20日內補具上訴
理由（均按他造人數附繕本），且經最高行政法院許可後方得上
訴。
中    華    民    國    95    年     9    月   11     日
                                    書記官  李淑貞


司法院資訊處製作；財團法人民間司法改革基金會備份。
